臺灣臺南地方法院刑事判決
公　訴　人　臺灣臺南地方法院檢察署檢察官
被　　　告　乙○○
　　　　　　　　　　　之1
指定辯護人　郭常錚律師
上列被告因違反槍砲彈藥刀械管制條例案件，經檢察官提起公訴
（九十五年度偵緝字第四一五號），本院判決如下：
    主  文
乙○○無罪。
    理  由
一、本件公訴意旨略以：被告乙○○明知具有殺傷力之改造槍枝
    為槍砲彈藥刀械管制條例第四條第一項所管制之物品，非經
    中央主管機關許可，不得擅自製造、持有，竟基於製造、持
    有可發射子彈具有殺傷力之改造手槍之犯意，於民國（下同
    ）九十四年八月間某日，在臺南市○○區○○路五段「捷豹
    玩具模型店」，以新臺幣（下同）三萬一千元之價格，購得
    仿ＢＥＲＥＴＴＡ廠９２ＦＳ型半自動手槍之模型槍枝二支
    ，隨即將上開物品持往臺南市○○街三五號共同被告甲○○
    住處，並與共同被告甲○○（經本院於九十五年十月十九日
    以九十五年度訴字第四八四號判決判處有期徒刑九年）共同
    基於製造槍枝之犯意聯絡，推由共同被告甲○○將上開模型
    槍枝改造為可發射子彈、具有殺傷力之改造手槍二把完成後
    ，被告乙○○再自甲○○處收受其中如附表所示之改造手槍
    一把，並將之藏放於其向共同被告甲○○所借用之車牌號碼
    四六二六—ＬＹ號自用小客車後車廂之夾層內，作為防身之
    用，而未經許可持有前開槍枝。嗣被告乙○○因妨害公務案
    件（本院以九十五年度簡字第一六九九號判決判處有期徒刑
    三月確定），棄車逃逸，經警將車輛拖往臺南市警察局交通
    隊拖吊場停放保管，直至九十五年一月二十三日，由共同被
    告甲○○同意搜索，並帶同員警自前開車輛後車廂內右側板
    金旁之夾層起獲如附表所示之改造手槍一枝及不具殺傷力之
    子彈六顆，始查悉上情。因而，認被告乙○○涉嫌違反槍砲
    彈藥刀械管制條例第八條第一項之製造槍枝罪嫌云云。
二、按證人、鑑定人依法應具結而未具結者，其證言或鑑定意見
    ，不得作為證據；又被告以外之人於審判外之言詞或書面陳
    述，除法律有規定者外，不得作為證據，刑事訴訟法第一百
    五十八條之三、第一百五十九條第一項分別定有明文。次按
    刑事審判上之共同被告，係為訴訟經濟等原因，由檢察官或
    自訴人合併或追加起訴，或由法院合併審判所形成，其間各
    別被告及犯罪事實仍獨立存在。故共同被告對於其他共同被
    告之案件而言，為被告以外之第三人，本質上屬於證人（最
    高法院九十四年度臺上字第五九四一號判決要旨參照）。查
    依公訴人主張被告乙○○與共同被告甲○○之於本件製造槍
    枝罪嫌具有共同正犯之關係，依前開說明，共同被告甲○○
    對於本件被告乙○○而言，係屬被告乙○○以外之人，則證
    人即共同被告甲○○於警詢所為之證述，除未經法定具結程
    序外，尚屬被告乙○○以外之人於審判外之陳述，而未具有
    其他法定得為證據之情形，且經被告辯護人主張無證據能力
    ，是以，依前開法條規定，證人即共同被告甲○○於警詢之
    證述無證據能力，合先敘明。
三、次按犯罪事實應依證據認定之，無證據不得認定其犯罪事實
    ；不能證明被告犯罪者，應諭知無罪之判決，刑事訴訟法第
    一百五十四條第二項、第三百零一條第一項分別定有明文。
    又按刑事訴訟法第一百六十一條第一項規定檢察官就被告犯
    罪事實，應負舉證責任，並指出證明之方法。對於其所訴之
    被告犯罪事實，應負提出證據及說服之實質舉證責任，倘所
    提出之證據，不足為被告有罪之積極證明，或其闡明之證明
    方法，無從說服法官以形成被告有罪之心證，基於無罪推定
    之原則，自應為被告無罪判決之諭知。而所謂認定犯罪事實
    之證據，係指足以認定被告確有犯罪行為之積極證據而言，
    如未發現相當證據，或證據不足以證明，自不能以推測或擬
    制之方法，以為裁判基礎。再者，刑事訴訟上證明之資料，
    無論其為直接證據或間接證據，均須達於通常一般人均不致
    於有所懷疑，而得確信其為真實之程度，始得據為有罪之認
    定，若其關於被告是否犯罪之證明未能達此程度，而有合理
    性懷疑之存在，致使無從形成有罪之確信，根據「罪證有疑
    ，利於被告」之證據法則，即不得遽為不利被告之認定，其
    以情況證據（即間接證據）斷罪時，尤須基於該證據在直接
    關係上所可證明之他項情況事實，本乎推理作用足以確證被
    告有罪，方為合法，不得徒憑主觀上之推想，將一般經驗上
    有利被告之其他合理情況逕予排除，合先敘明。
四、公訴人認被告乙○○涉犯槍砲彈藥刀械管制條例第八條第一
    項製造槍枝罪嫌，無非以證人即共同被告甲○○證述其與被
    告共同製造槍彈，證人即警員丁○○、陳志賢、己○○證述
    被告駕車衝撞員警及起獲附表所示改造槍枝之過程，以及內
    政部警政署刑事警察局之槍枝鑑定報告為其主要論據。然訊
    據被告乙○○固坦承於九十四年十月二十一日駕駛前開車輛
    衝撞員警一情，惟否認有何與證人甲○○共同製造槍枝之犯
    行，辯稱：其向證人甲○○商借前開車輛搭載其女友梁靜文
    至醫院產檢，回程巧遇員警盤查，因車內藏有毒品為免查獲
    ，而有衝撞員警，嗣後前開車輛均交由員警處理，並不知悉
    前開車輛後車廂藏有改造手槍，雖之前曾交付二把模型槍予
    證人甲○○，然未曾要求證人甲○○為其改造槍枝等語。
  (一)證人甲○○固於偵查中具結證述：「被告乙○○於九十四年
    八月買模型槍給我，由我改造完成後，在我家交給乙○○的
    」、「（為何要幫乙○○改造手槍）只是朋友，他知道我在
    改造，我未收任何代價」等語，然證人甲○○於本院審理時
    翻異其詞改證稱：「（是否知道乙○○曾持有二把模型手槍
    ）在九十四年時知道。我只知道有一把手槍」、「（該把手
    槍，被告有無借給你）有，乙○○要我幫他改造，但我沒有
    幫他」、「（你從未幫乙○○改過手槍）他之前曾拿過來，
    但我還給他，沒有幫他改造」、「（你今日陳述沒有幫被告
    改造手槍，為何在警、偵都陳述有幫他改）我只是要警員增
    加相信槍是乙○○的，因為槍本來就是乙○○的」、「（你
    所陳述的槍枝就是本案帶警員前往查扣之槍枝）應該是」等
    語，完成否認與被告乙○○有改造手槍之犯意聯絡，反證稱
    是附表所示槍枝乃被告乙○○自行持有者，顯與其於偵查中
    證述內容相左，是以，證人即共同被告甲○○所為前開證述
    內容是否可信已然成疑。
  (二)其次，附表所示之槍枝係於證人甲○○所有之車牌號碼四六
    二六—ＬＹ號自小客車後車廂內右側板金旁所起出者，此業
    經證人即執行搜索之員警己○○到院證述無誤，並有車籍作
    業系統—查詢認可資料一份，以及臺南市警察局第六分局於
    九十五年十二月二十六日以南市警六刑字第０九五四六二五
    ０一一０號函檢送之搜索扣押筆錄、扣押物品目錄表各一份
    、搜索現場照片二幀附卷可參。而徵之藏匿附表所示槍枝之
    地點，十分隱密，不易發現，若非車輛所有人或親自藏匿者
    ，實難尋獲，此由被告乙○○於九十四年十月二十一日下午
    四時三十分許，駕駛證人甲○○所有之車牌號碼四六二六—
    ＬＹ號自小客車，行經臺南市○○街時，因故衝撞員警後棄
    車逃逸，經警將車輛拖至臺南市警察局交通隊拖吊場保管前
    ，曾經搜索車內物品，並未查獲附表所示之槍枝可見一斑，
    亦經證人即承辦員警丁○○、戊○○到庭證述明確，並有臺
    南市警察局第二分局於九十六年二月八日以南市警二刑字第
    ０九六四二一一０九五０號函覆暨函送之搜索照片各一份可
    資佐憑，是以，質之前開車輛係證人即共同被告甲○○所有
    ，被告乙○○僅短暫向其借車使用，若附表所示槍枝係被告
    乙○○所有，何需將槍枝藏匿在證人所有之車輛後車廂內，
    而造成拿取之不便。
  (三)雖證人即共同被告甲○○證稱：前開車輛均交由被告乙○○
    使用，其僅為登記名義人云云，然證人於被告涉犯妨害公務
    案件警詢時均證稱前開車輛係借予被告乙○○使用者，是以
    ，證人前開證述顯有出入。復參以被告乙○○所涉妨害公務
    案件為警查獲後，員警曾通知證人甲○○於九十四年九月二
    十五日至警局領回車輛，另於同年十月二十五日通知被告乙○○至警局領回車輛及車內查獲物品，此有認領保管單二紙
    附於警卷可按（警卷二０至二一頁），而斟之通知被告領回
    物品之時，員警尚未查獲任何槍枝、毒品等違禁品，若被告
    乙○○確有藏匿附表所示槍枝於後車廂中，於確定可得領回
    車輛時，且員警未詢問任何有關槍枝情事時，必定要求立刻
    領回，以避免為警查獲，益證證人甲○○前開證述非屬實情
    ，則被告抗辯其僅短暫向證人甲○○借用前開車輛一節，尚
    非不可採信。
  (四)再者，員警乃依線報指出被告甲○○所駕駛之車輛內藏匿有
    毒品，始於九十四年十月二十一日下午四時許，在臺南市○○路攔檢被告所駕駛之前開車輛一節，業經證人即承辦員警
    戊○○、李耀丞於本院審理時到庭證述明確，足徵員警追查
    被告時，並無其他線報顯示被告涉嫌製造或持有改造槍枝，
    益證被告抗辯其因持有毒品為避免員警查緝，始駕車衝撞員
    警一事，應屬實情。反觀證人甲○○乃因涉嫌製造槍枝，經
    檢舉而為員警開始進行調查，嗣為警於九十五年一月十七日
    下午五時許，持本院法官核發之搜索票至證人甲○○住處查
    獲製造槍枝、子彈所用之工具，其後，於九十五年一月二十
    三日經證人甲○○主動供出另藏有槍枝，而同意至前開車輛
    後車廂起出附表所示之槍枝等情，亦經調閱本院九十五年度
    訴字第四八四號刑事案卷查核屬實，可見除證人甲○○唯一
    指證外，在此之前，尚無任何情報顯示被告有涉犯製造槍枝
    之嫌。
  (五)此外，佐以被告於九十四年十月二十一日駕駛前開車輛衝撞
    員警時，另毀損案外人林原德、孫恬婉所有之車牌號碼九三
    五二—ＫＢ號、三０八七—ＪＰ號自小客車車體一節，亦經
    調閱本院九十五年度簡字第一六九九號刑事案卷查核明確，
    而前開毀損車輛之修復價格分別為十一萬餘元、五千餘元，
    被告因無力負擔，僅賠償被害人孫恬婉五千餘元，至被害人
    林原德受損部分，則由證人甲○○代被告賠償，然因被告遲
    遲未將賠償金額給付予證人甲○○，以致證人甲○○心生不
    滿，亦經證人甲○○於本院審理時到庭證述明確，足徵證人
    甲○○確有虛偽證述之動機。另由證人甲○○於其所犯槍砲
    彈藥刀械管制條例案件，於本院審理（九十五年度訴字第四
    八四號）時，自始均坦承附表所示槍枝為其製造者，本院於
    九十五年十月十九日宣判後，證人竟不服提起上訴，並翻異
    其詞改稱其未製造附表所示之槍枝，希望上訴審得改認持有
    槍枝之罪而撤銷原判決等情，亦經證人甲○○於本院審理時
    證述明確，並經本院調閱前開案卷查核屬實，益證證人甲○○於偵查及本院審理時相異證述，除與被告間代償賠償金之
    糾紛外，更有為己脫罪之動機，以致不論證人甲○○於偵查
    或本院審理時所為前開證述俱無法盡信。
  (七)再輔以不論依證人甲○○於偵查中所證：係伊將槍枝改造完
    成，交付被告後，被告再藏匿至後車廂內，或於本院審理中
    所稱：係被告自行持有附表所示槍枝，並藏匿於後車廂內等
    情，倘若屬實，附表所示槍枝暨包覆槍枝所用之衛生紙、黑
    色皮包，應佈滿被告之指紋，然因員警執行搜索過程中，未
    使用手套，即接觸拿取皮包、衛生紙、槍枝，以致無法進行
    指紋採證等情，業據證人即執行搜索員警己○○於本院審理
    時到庭證述明確，是以，並無法以鑑定指紋方式判別被告有
    無接觸過附表所示槍枝，以證明證人甲○○前開證述之真實
    性。
  (八)綜上各節說明，證人甲○○所為前開證述前後相異，實無法
    盡信外，證人甲○○亦有虛偽證述之動機，復查無其他積極
    證據以佐證證人甲○○證述之真實性，因此，本案單憑證人
    甲○○前後相異之證述，並不能令本院形成被告乙○○確有
    製造或持有改造槍枝之有罪心證，雖附表所示槍枝經囑託內
    政部刑事警察局鑑定結果認係可擊發適用之子彈，具有殺傷
    力一節，此有該局九十五年三月四日刑鑑字第０九五００一
    七七五二號槍彈鑑定書一份在卷可按，然因無法證明被告確
    有製造或持有如附表所示之槍枝，縱該槍枝具有殺傷力，亦
    無法據此推認被告乙○○有製造或持有具有殺傷力之槍枝犯
    行，因此，被告乙○○所為前開抗辯尚非不可採信。
五、綜上所述，公訴人認被告涉犯槍砲彈藥刀械管制條例第八條
    第一項之罪嫌所憑之證據資料，經本院調查證據結果，並不
    能證明被告有何前開犯行，此外，復無其他積極證據可資證
    明被告確有公訴人所指犯行，則依犯罪事實應以證據為其認
    定基礎，如積極證據不足以證明被告犯罪，而依調查所得資
    料，在一般生活經驗上尚非不得另為其他有利被告之推定，
    本於罪疑惟無之法則，即應依法為無罪判決之諭知。
六、至證人甲○○於臺灣臺南地方法院檢察署檢察官偵查中以及
    本院審理時具結證述內容顯然不符，究係涉犯刑法第一百六
    十八條之偽證或同法第一百六十九條之誣告罪嫌，宜由臺灣
    臺南地方法院檢察署檢察官偵查後為適法處置。
據上論斷，應依刑事訴訟法第三百零一條第一項，判決如主文。
本案經檢察官丙○到庭執行職務。
中　　華　　民　　國　　96　　年　　5　　月　　 2　　日
　　　　　　　　　刑事第四庭  審判長法  官  陳志成
                              　　　法  官  楊佳祥
                              　　　法  官  黃欣怡
以上正本證明與原本無異。
如不服本判決，應於收受送達後10日內向本院提出上訴書狀（應
附繕本）。
　　　　　　　　　　　　　　　  　　書記官  陳怡吟
中　　華　　民　　國　　96　　年　　5　　月　　 2　　日
附表：公訴人所指被告改造及持有之改造手槍
┌──────────┬───────┬──────┐
│槍枝名稱            │槍枝編號      │備        註│
├──────────┼───────┼──────┤
│仿BERETTA廠92FS型半 │第0000000000號│具有殺傷力。│
│自動手槍            │              │            │
└──────────┴───────┴──────┘
